【裁判字號】    95,訴,975
【裁判日期】    951117
【裁判案由】    殺人未遂
【裁判全文】
臺灣臺南地方法院刑事判決               95年度訴字第975號
公  訴  人  臺灣臺南地方法院檢察署檢察官
被      告  丁○○
指定辯護人  本院公設辯護人  己○○
上列被告因殺人未遂案件，經檢察官提起公訴（95年度營偵字第
552號），本院判決如下：
    主  文
本件公訴不受理。
    理  由
一、公訴意旨如附件起訴書所載  。
二、本件訊據被告坦承於起訴書所載時地，在台南縣白河鎮外崎
    內十八號處，因其妹甲○○、戊○○與其父親丙○○發生爭
    執，持菜刀衝進房間內，舉起菜刀由上而下，砍向丙○○身
    體，而砍及丙○○之頭、胸部、左手臂，致丙○○受有頭部
    撕裂傷十五公分深可見骨、胸部撕裂傷十一公分、左手臂撕
    裂傷二公分等傷害等情不諱，惟矢口否認伊有殺死丙○○之
    不確定故意，辯稱：伊只是想要阻止伊父親帶妹妹出去找他
    的師傅，不想因為伊家裡的事情影響到別人；伊祇有傷害伊
    父親之犯意等語。
三、經查：
(一)、被告坦承之上情，核與證人即告訴人丙○○於審理中結證情
    節（見本院卷第35、36頁）、證人乙○○於偵查中結證情節
    （見偵查卷第10頁）、證人甲○○於本院審理中結證情節（
    見本院卷第56頁）均相符，並有扣案菜刀一把及卷附之奇美
    醫院柳營分院診斷證明書乙份附卷足憑，自足認定。是
    本件應審究者，被告是否有殺人之未必故意，是否當場基於
    義憤所為乙節。
(二)、按殺人未遂與傷害之區別，本在行為人行兇之際，是否存有
    殺害被害人之意為斷，而受傷處所是否致命部位，及傷痕之
    多寡、輕重如何，僅係供認定有無殺意參考之一，自不得僅
    以此即為區別殺人未遂與傷害之絕對標準，此有最高法院十
    九年上字第七一八號、二十年非字第一０四號判例可資參照
    ；又刑法第二百七十三條所謂當場激於義憤而殺人，係指他
    人所實施之不義行為，在客觀上足以引起公憤，猝然遇合，
    憤激難忍，因而將其殺害者而言，以亦有最高法院三十一年
    上字第一一五六號判例意旨可資參照。
(三)、告訴人丙○○與被告丁○○係父子至親關係，告訴人丙○○
    於被告幼小時即與妻子離婚，告訴人丙○○獨力工作扶養被
    告及其妹甲○○等人長大，僅係有時因不滿前妻拋棄丈夫、
    子女而離異，致心情不好，情緒失控，而對被告及其妹妹甲○○等有不當之管教言行等情，業據證人甲○○於本院審理
    中結證綦詳在卷（見本院卷第55頁、64頁），核與被告丁○○及告訴人丙○○於審理中供承情節相符（見本院卷第63
    、64頁），足見告訴人丙○○與前妻離婚後，仍善盡父職，
    勉力工作將被告丁○○扶養成人，僅係情緒管理不佳時，會
    有不當之管教言行，其與被告丁○○父子間，並無深仇大恨
    ，已足認定。
(四)、案發當日因告訴人丙○○以被告之曾祖母身體不好，要其妹
    甲○○玲及戊○○留在家裡與伊同住，不要再至台北工作，
    因甲○○玲及戊○○不肯，雙方發生爭執，告訴人因不滿甲○○玲及戊○○在嘉義學蛋糕之師傅，將渠二人帶至台北工
    作，所以要載渠二人至嘉義跟其師傅理論，因渠二人由車上
    跑回房間內，告訴人追至房間門口，欲將渠二人拉回車上，
    因渠二人突喊救命，被告情急之下，衝入房間內與告訴人扭
    打等情，亦據證人甲○○於審理中結證在卷（見本院卷第56
    、58、59頁），核與證人丙○○於審理中結證情節相符（見
    本院卷第35頁），自足認定。足見被告持菜刀朝丙○○身體
    砍二刀，僅係意在阻止丙○○強制甲○○、戊○○同往嘉義
    找渠二人學作蛋糕之師傅理論，以免因家務事波及他人，被
    告並無殺死丙○○之動機及必要性，亦足認定。而由上開案
    發事由觀之，告訴人丙○○所為僅涉及為人父者對於子女就
    業事實之管教權行使是否過當之問題，尚非實施在客觀上足
    以引起公憤，使被告猝然遇合，憤激難忍之不義行為，揆諸
    上開判例意旨，尚難認被告係當場激於義憤所為，亦足認定
    。
(五)、被告砍殺告訴人丙○○之所在房間內並未開燈，光線昏暗，
    視線模糊，被告係持菜刀隨意揮砍向丙○○身體二刀，並非
    直接砍向其頭、胸部要害，且於砍二刀後菜刀掉落，隨即離
    開房間，未再拾取該菜刀續砍，此一事實，業據被告於審理
    中供明在卷，核與據證人甲○○於審理中結證情節（見本院
    卷第56、58、60頁）及證人乙○○於偵查中結證情節均相符
    （見偵卷第10、11頁面），益見被告丁○○於行為時，並未
    存有殺害丙○○之之直接或未必故意，否則豈會祇砍二刀即
    停止，並未於菜刀掉落後，再拾取該刀繼續揮砍之理？
(六)、綜上各情參互觀之，本件依上開最高法院判例意旨，顯難徒
    憑被告砍傷丙○○之頭、胸部、左手臂，致丙○○受有頭部
    撕裂傷十五公分深可見骨、胸部撕裂傷十一公分、左手臂撕
    裂傷二公分等傷害，即遽認被告有殺害丙○○之犯意，應認
    被告僅有傷害犯意，且並非當場激於義憤所為，堪以認定。
    被告前雖自白或不爭執伊有殺人之未必故意，乃因其非熟黯
    法律，不解其真意所致；證人乙○○於偵查中結稱：李福恩
    在砍殺丙○○之前10分鐘有跟伊說「把他殺死就什麼事都沒
    有了」等語，被告於審理中辯稱上開言詞伊係一時氣憤之言
    ，尚足採信。故上開二項事證，均不足採為被告有殺人犯意
    之不利認定。
四、故公訴人認被告涉有刑法第二百七十三條第二項、第一項之
    當場激義憤殺人未遂罪嫌，其起訴法條尚有未洽，應變更起
    訴法條為刑法第二百八十條、第二百七十七條第一項之傷害
    直系血親尊親屬罪。依同法第二百八十七條前段之規定，須
    告訴乃論（最高法院十九年上字第一九六二號判例參照）。
    且告訴乃論之罪，告訴人於第一審辯論終結前得撤回其告訴
    ，又告訴經撤回者，應諭知不受理之判決，刑事訴訟法第
    238條第1項、第303條第3款分別定有明文。而本件告訴人丙○○業於審理中當庭撤回告訴，依法自應諭知不受理之判決
    。
五、據上論斷，應依刑事訴訟法第三百條、第三百零三條第三款
    ，判決如主文。
中    華    民    國    95    年    11    月    17    日
                  刑事第一庭  審判長  法  官  陳顯榮
                                      法  官  林勝利
                                      法  官  柯顯卿
以上正本證明與原本無異。
如不服本判決，應於送達後10日內，向本院提出上訴狀
                                      書記官  黃子起
中    華    民    國    95    年    11    月    17    日


司法院資訊處製作；財團法人民間司法改革基金會備份。
